臺灣桃園地方法院民事判決　　　　　　　96年度小上字第72號
上　訴　人　乙○○
被 上訴 人　新光行銷股份有限公司
法定代理人　甲○○
上列當事人間請求清償債務事件，上訴人對於民國96年8 月16日
本院中壢簡易庭96年度壢小字第950 號第一審判決提起上訴，本
院判決如下：
    主  文
上訴駁回。
第二審訴訟費用新臺幣壹仟伍佰元，由上訴人負擔。
    事實及理由
一、按對於小額程序之第一審裁判之上訴，非以其違背法令為理
    由，不得為之。民事訴訟法第436 條之24第2 項定有明文。
    查，本件上訴人提起上訴，以兩造間之定型化契約條款未依
    消費者保護法規定予以合理審閱期間，違反消費者保護法第
    14條、第11條之1 第2 項前段規定，不構成契約內容；第三
    人巔峰電信股份有限公司（下稱巔峰公司）係被上訴人擴大
    業務之手足延伸，上訴人應可以與第三人巔峰公司之事由對
    抗被上訴人，原審判決未適用消費者保護法等規定，而屬違
    背法令等語。核其上訴理由，堪認其對於原第一審小額判決
    違背法令之情事，已有具體之指摘，是上訴人提起本件上訴
    ，應認為已具備合法要件，合先敘明。
二、按小額程序之第二審判決，依上訴意旨足認上訴為無理由者
    ，得不經言詞辯論為之。民事訴訟法第436 條之29第2 款定
    有明文。
三、上訴人對原審判決提起上訴係主張本件亞太行動假期專案契
    約（下稱系爭契約）係消費者保護法所定消費關係，其申請
    表亦為定型化契約，未給上訴人合理審閱期間，申請表第 7
    條所謂「於簽署前均已經合理天數詳細審閱」顯屬突襲，依
    消費者保護法第14條不構成契約內容，故申請表「同意由新
    光行銷公司代上訴人向新光銀行申請貸款」、「授權新光銀
    行逕行撥款巔峰公司」、「不得以消費買賣契約對抗被上訴
    人」等條款，均不構成契約內容，應認消費貸款契約不成立
    ；第三人巔峰公司係被上訴人擴大業務之手足延伸，上訴人
    應可以與第三人巔峰公司之事由對抗被上訴人；申請書上未
    由第三人誠泰商業銀行股份有限公司（後更名台灣新光商業
    銀行股份有限公司，下稱新光銀行）簽名，其自非契約當事
    人，被上訴人自不能依債權讓與取得債權。原審判決逕依前
    述條款認被上訴人請求有理由，實有判決不適用法規及不備
    理由之違法，其判決當然違背法令等語，並聲明請求廢棄原
    判決，並駁回被上訴人第一審之訴。
四、惟查，消費者保護法第14條固規定定型化契約條款未經記載
    於定型化契約中而依正常情形顯非消費者所得預見者，該條
    款不構成契約之內容。然，原審判決所認定之系爭契約內容
    ，均係以文字明載之條款，並無上訴人所稱未經記載於定型
    化契約之情形，自未違反同上規定。同法第11條之1 第1 項
    、2 項雖規定企業經營者與消費者訂立定型化契約前，應有
    30日以內之合理期間，供消費者審閱全部條款內容，違反者
    ，其條款不構成契約之內容。惟查，兩造間之系爭契約雖係
    消費者保護法所定之消費關係，其申請表亦為定型化契約，
    被上訴人亦未證明已予上訴人30日以內合理期間審閱契約。
    然上訴人簽訂契約前縱未經合理期間審閱契約條款，惟上訴
    人訂約後，曾自民國93年8 月9 日至95年2 月9 日前按月向
    第三人新光銀行繳納貸款本金、利息，在此逾1 年之期間內
    ，上訴人除未主張該條款無效外，亦未另對第三人巔峰公司
    清償上訴人所負價金債務，而係依系爭契約所約定條款向第
    三人新光銀行分期清償債務，應認上訴人已充分瞭解其係依
    系爭契約所定「同意由新光行銷公司代上訴人向新光銀行申
    請貸款」、「授權新光銀行逕行撥款巔峰公司」等條款約定
    ，向第三人新光銀行借款，用以清償上訴人對第三人巔峰公
    司所負之價金債務。況上訴人與第三人巔峰公司締約時，當
    係考量第三人巔峰公司所提供之商品、服務、價格，合於上
    訴人之需求後始與第三人巔峰公司締約，至於上訴人給付價
    金之方式，倘上訴人認系爭契約所定貸款、付款等條件對其
    有失公平，其自可不依系爭契約向第三人新光銀行貸款清償
    其對第三人巔峰公司之債務，而選擇其他付款方式，故本件
    自不許上訴人在享有分期付款之期限利益逾1 年後，再執以
    主張系爭契約無效，而免除其依系爭契約所負清償借款之債
    務。原審判決認定系爭契約相關條款，未違反同上規定而有
    效，自無違背法令之情事。又，上訴人雖係因向第三人巔峰
    公司購買電信商品服務，而向第三人新光銀行貸款，惟上訴
    人與第三人巔峰公司間之買賣契約，與上訴人與第三人新光
    銀行間之消費借貸契約乃屬不同債之關係，不同契約之權利
    行使及義務負擔基於債之相對性原則，仍應僅限於個別契約
    當事人間之主張或抗辯，是以，上訴人如主張其與第三人巔
    峰公司間之買賣契約有得對抗之事由，亦僅得對抗該買賣契
    約之當事人巔峰公司，尚不得對抗非該買賣契約當事人之新
    光銀行，而免除其依消費借貸契約應負之清償債務，故此與
    系爭契約條款是否明定「不得以消費買賣契約對抗被上訴人
    」無涉。原審判決認上訴人不得以其與第三人巔峰公司間之
    買賣契約所存在之事由，對抗第三人新光銀行，而免除其依
    消費借貸契約應負之清償債務，亦無違背法令之情事。綜上
    所述，原審判決既無違背法令之情形，上訴人以前述情詞，
    認原審判決違背法令，而提起本件上訴，聲明廢棄改判，顯
    無理由，本院爰不經言詞辯論逕判決駁回上訴，併確定其訴
    訟費用額如主文第2 項所示。
五、據上論結，本件上訴無理由，依民事訴訟法第436 條之32第
    1 項、第2 項、第436 條之29第2 款、第436 條之1 第3 項
    、第436 條之19第1 項、第78條，判決如主文。
中　　華　　民　　國　　96　　年　　11　　月　　30　　日
                  民事第三庭  審判長法　官　汪智陽
                                    法　官　陳清怡
                                    法　官　林曉芳
以上正本係照原本作成
本件不得上訴
中　　華　　民　　國　　96　　年　　11　　月　　30　　日
                                    書記官  邱飛鳴
